【裁判字號】    88,勞訴,13
【裁判日期】    890627
【裁判案由】    積欠薪資等
【裁判全文】
臺灣士林地方法院民事判決  八十八年度勞訴字第十三號
    原      告  甲○○
    被      告  宏道證券股份有限公司
                              .
    法定代理人  丙○○        .
    訴訟代理人  簡維能律師
                賴俊榮律師
    複 代理人   乙○○                住台北市○○○路三一一號十一樓
右當事人間請求積欠薪資等事件，本院判決如左：
    主    文
被告應給付原告新台幣貳佰壹拾陸萬元及如附表所示之利息。
訴訟費用由被告負擔。
本判決於原告以新台幣柒拾貳萬元供擔保後，得假執行。
    事    實
甲、原告方面：
  一、聲明：除假執行擔保金額外，如主文所示。
  二、陳述：
  （一）原告於民國八十六年十二月間，經被告公司代表人之女婿，亦為該公司實際
        負責人莊宏圖之邀請，擔任被告公司執行副總，雙方言明僱傭期間一年六月
        ，每月薪資新台幣（下同）十二萬元，並自八十七年二月二日起正式上班。
        詎原告任職滿一個月，向被告請求給付薪資時，被告不僅不予理會，反而未
        具任何理由，飭令保全人員以武力驅逐原告離開公司。按被告拒絕原告上班
        ，並使用保全人員阻礙原告上班，將原告推出辦公室外，此即受領勞務遲延
        ，依民法第四百八十七條之規定，原告仍得請求受領遲延部分之報酬，爰請
        求被告給付八十七年二月二日至八十八年八月一日止，每月十二萬元之報酬
        ，共計二百十六萬元（120000元＼月×18月＝0000000）。又，每月薪資應
        於翌日十日發給，並請求每月薪資自應發給日（即翌月之十日）起，至清償
        日止，按週年利率百分之五計算之法定遲延利息。
  （二）對被告抗辯之陳述：
      １、原告因朋友即訴外人劉文正先生之介紹，告知被告公司需要找位副總經理
          ，要原告去見該公司總裁莊宏圖，因此約好時間、地點，由劉文正親自以
          其私家轎車，載送原告前往圓山大飯店介紹推薦給莊宏圖。飯後，莊宏圖
          甚為滿意，即以其私家轎車載原告至被告公司參觀洽談到職條件。原告要
          求月薪十五萬元，聘任期間三年，且職務是副總經理，當時沒達成共識（
          因其提出之條件月薪十二萬元，聘任期間一年六月）。經數月後，莊宏圖
          又打電話來，希望原告能再溝通協調，因此莊宏圖親自到公司看原告，所
          以中午請其到華新餐廳吃飯，飯後談到要合併小券商成為綜合證券商，約
          一、二年後升任原告為總經理，因目前總經理薪資僅十五萬元，希望原告
          目前能照其條件接受，但年終獎金會多一些，要原告考慮。經過一星期，
          莊宏圖又打電話來，問及考慮結果如何，原告回答原則上同意，但有些問
          題再商量，莊宏圖就邀請原告至環亞飯店吃飯，飯後又帶原告參觀環亞飯
          店會議廳，並告知其亦但任該飯店董事，將來原告擔任理事長之台北市會
          計師學會、中華民國企業會計協會理監事會議，皆可到環亞飯店開會，一
          切費用由其負責。後來談到上開二會遷址很忙，原告可能沒辦法馬上報到
          上班，莊宏圖馬上答應兩會可遷至被告公司頂樓加蓋之七樓免費使用，但
          因原告擔任日日春證券董事如何解任及辭去日日春證券副總職務，均需時
          間處理，因此先將二會遷址過去，原告於一個月後即農曆過年後再上班。
          因莊宏圖家人乃被告公司之大股東，由誰擔任董事長或總經理，皆由莊宏
          圖一手安排，原告上班第一天即至總經理室向潘盛京總經理報到；原告任
          職期間，經營會議亦邀請原告及潘盛京、莊宏圖夫婦一起開會。至於該公
          司董事會是否有決議聘任原告為副總經理？因原告完全信任一切手續莊宏
          圖會負責補齊，至於原告到職辦理報到之文件，原告均填妥交予莊宏圖之
          太太溫蕙蓮。
      ２、此外，原告與被告間確有僱傭關係存在，此有原告上班簽到簿影本可證。
          又抑有進者，被告使用保全公司人員拒絕原告上班，並命令原告交出上班
          時使用之保全卡、遙控器、門鑰等物品，由溫蕙蓮收回，並由被告職員祈
          若駒、保全人員張志宏見證收回，有收條一份附卷可參。衡情度理，果原
          告非被告公司職員，何以持有被告上班所必須之前開物品。只此一端，益
          證被告空言否認僱用關係存在，不惟與上述訴訟資料不符，尤屬違背常理
          ，於情不合。
      ３、參以原告於八十七年七月十七日以內湖郵局第三一五號存證信函致函莊宏
          圖，催索系爭薪資時，莊宏圖亦不爭執兩造僱傭關係之存在，以致毫不異
          議，而無隻字片語之辯。
      ４、按兩造間僱傭關係存在，此與被告所引公司法第二十九條第二項及證券商
          負責人及業務人員管理規則之規定，是二回事，不能相提並論。
      ５、原告服務於日日春證券擔任副總經理已有八、九年之久，亦是兼任公司董
          事，倘非莊宏圖總裁前來挖角，談及月薪十二萬元，聘僱期間一年六月，
          且一、二年後合併成為綜合券商，將晉升原告為總經理，斷不致貿然前往
          被告公司上班。
      ６、莊宏圖乃被告公司實際負責人，有權代理被告公司與原告訂立僱傭契約。
乙、被告方面：
  一、聲明：駁回原告之訴及假執行之聲請。
  二、陳述：
    （一）「當事人主張有利於己之事實者，就其事實有舉證之責。」又「董事長對
          內為股東會，董事會及常務董事會主席，對外代表公司」民事訴訟法第二
          百七十七條及公司法第二百零八條第三項前段規定甚明。本件被告公司之
          負責人係訴外人丙○○，此有卷附宏道公司變更登記事項卡可稽。是訴外
          人莊宏圖無權代表被告公司聘僱原告擔任公司任何職務，被告公司更未以
          自己之行為表示授與莊宏圖代理權或知悉莊宏圖表示為被告公司之代理人
          ，資以聘僱原告擔任被告公司任何職務，況且莊宏圖亦否認有邀請原告擔
          任宏道公司執行副總一職，原告空言主張二造間有僱傭之情，徵諸上開規
          定，顯不足採信。
    （二）又「經理人之委任、解任及報酬依左列規定定之：．．．（二）股份有限
          公司須有董事過半數同意。」公司法第二十九條第二項定有明文。本件被
          告公司董事會並未決議聘任原告擔任執行副總一職，更未收到原告到職報
          告書或辦理到職之任何程序文件，尤其是相較於證人及被告公司前總經理
          潘盛京自任職被告公司之日起至離職日止，原告甲○○應具備之相關人事
          程序文件，多有欠缺。詳言之：
        １、證人潘盛京於八十六年九月十五日初始進入被告公司擔總經理時，須書
            立新進同仁試用同意書、承諾書、切結書、員工離職作業細則、人事資
            料及職前報到書等等，惟自稱僅擔任被告公司執行副總之原告甲○○，
            上開相關資料，竟均付諸厥如，已先啟人疑竇。
        ２、又經理人之委任於股份有限公司須有董事過半數之同意，公司法第二十
            九條第二項規定甚明，已如上述。證人潘盛京任職被告公司總經理一職
            ，即有被告公司董事會議事錄可憑。原告徒稱被告公司係家族企業云云
            ，迄今仍未提出被告公司聘任伊為執行副總之董事會議事錄以實其說，
            故實難認定二造間存有僱傭關係。
        ３、「證券商負責人及業務人員於執行職務前，應由所屬證券商向證券交易
            所、證券商同業公會或證券櫃檯買賣中心辦理登記，非經登記不得執行
            職務。」「證券商負責人及業務人員異動者，證券商應於異動後五日內
            依左列規定，向證券交易所、證券商同業公會或證券櫃檯買賣中心申報
            登記。所屬證券商在辦妥異動之登記前，對各該人員之行為仍不能免責
            。．．．二、證券商負責人或業務人員死亡、辭職、解僱、解任、資遣
            、退休等情事者，為註銷登記。」證券商負責人與業務人員管理規則（
            下稱管理規則）第九條第一項、第十條第一項規定綦詳。亦即證券商之
            業務人員於執行職務前應由其所屬之證券商向相關主管機關登記，嗣有
            異動如解任亦應為申報登記如註銷登記等。設若被告公司與原告存有聘
            僱關係，則被告公司應依上開規定於原告報到時向主管機關申辦登記，
            解任時再為註銷登記，惟查本件被告公司於原告甲○○所稱之「到職」
            時起，即從未為申辦登記，嗣於原告「離職」時更無從辦理註銷登記，
            益證二造間並未存有任何僱傭關係，昭照明甚！尤其是只此一端，再與
            證人即被告公司前總經理潘盛京相較，證人潘盛京受僱於被告公司到職
            、離職時均曾向主管機關辦理到職登記及註銷登記之情，而有證券商業
            務人員到職登記表及註銷登記表可按，更足認定二造間並未存有任何僱
            傭關係。
    （三）「證券商之董事或經理人，擔任或直接從事第三條所定之職務者，應取得
          或具備第五條及第六條所定之資格條件。」「證券商高級業務員應具備左
          列資格條件之一：１、大學系所以上畢業，擔任證券機構業務員三年以上
          者。２、財政部證券管理委員會（以下稱本會）認可或測驗合格之證券投
          資分析人員。３、經本會或本會所指定機構舉辦之高級業務員測驗合格者
          。４、於本規則修正施行前已登記為證券商高級業務員者。５、現任證券
          機構業務員，於本規則條正施行前任職一年以上，且在本規則修正施行後
          ，繼續擔任業務員併計達五年者。」「證券商業務員應具備左列資格條件
          之一：１、本會認可或測驗合格之證券投資分析人員。２、經本會或本會
          所指定機構舉辦之業務員測驗合格者。３、於本規則修正施行前已依本規
          則登記為證券商業務員者。」管理規則第八條第一項、第五、六條分別定
          有明文。簡言之，證券商之經理人應取得或具備高級業務員或業務員之資
          格，始得擔任或從事證券商相關職務。惟查財政部證券暨期貨管理委員會
          並無原告甲○○高級業務員或業務員資格之登記（證人即被告公司前總經
          理潘盛京即具有高級業務員資格，見被證九號，高級業務員識別證），是
          依據上開規定被告公司亦無法聘請原告擔任宏道公司執行副總一職。
    （四）又「證券商除金融機構兼營者外，其業務人員，應為專任。」同管理規則
          第四條第一項亦規定甚明。換言之，證券商業務人員不得兼職，應為專任
          。經查原告甲○○於其自稱任職於被告公司期間（約八十七年二月二日至
          二月底）仍兼任訴外人日日春證券股份有限公司董事職（  鈞院可函詢經
          濟部即明），是被告公司不可能甘冒受罰之風險，違法聘任原告擔任宏道
          公司任何職務；另卷附日日春證券股份有限公司日證錦發字第１００１７
          號函所載不足憑信。蓋該函記載原告甲○○僅擔任該公司業務副總經理，
          離職時間為八十六年十二月三十一日，然原告甲○○卻陳稱「：：：擔任
          日日春證券董事如何解任及辭去副總職務問題也要一段時間（因股票未上
          市或上櫃，出售不易）：：：」「：：：日日春證券公司是上班到八十七
          年一月三十一日止就沒去上班，只是薪資多發放一個月（至二月份）而已
          。」（見原告八十八年十一月二十四準備狀），顯見上開函件有所迴護，
          尚難採信。
    （五）二造間未存有僱傭之情，已詳如上述，是原告依民法第四百八十七條之規
          定請求「受領遲延部分之報酬」亦即自八十七年二月二日至八十八年八月
          一日止，每月新台幣十二萬元之報酬云云，實無理由，尤其二造之僱傭條
          件是否真如原告所陳述者，亦無何證據可憑；又依原告於八十七年三月六
          日簽立之收回簽條亦可認定原告已同意離去被告公司，被告何來「使用保
          全人貝阻原告上班而將原告推出辦公室外」之有，併請  鈞院鑒明。
    理    由
一、原告起訴主張被告公司實際負責人莊宏圖代理被告公司聘僱原告自八十七年二月
    二日起至被告公司擔任執行副總經理之職務，約定聘僱期間一年六月，月薪十二
    萬元，原告依約至被告公司上班，詎八十七年三月間被告公司無端飭令保全人員
    將原告架離公司，拒絕原告服勞務，顯係受領勞務遲延，爰請求被告給付聘僱一
    年六月期間之薪資共計二百十六萬元及其法定遲延利息。被告則以：與原告間並
    無僱傭關係存在，被告並無給付薪資之義務，且原告所稱僱傭關係之條件，亦無
    證據可憑云云，資為抗辯。
二、本件兩造之爭執，首在兩造間是否有僱傭關係存在？經查：
  （一）原告主張莊宏圖代表被告公司聘僱其自八十七年二月二日起至被告公司擔任
        執行副總經理一年六月，原告自八十七年二月二日迄同年三月六日止，均實
        際到被告公司工作之事實，雖為被告所否認，然有原告提出被告不爭執之被
        告公司管理部簽到簿影本為證，且證人即原任職被告公司之總經理潘盛京亦
        到庭具結證稱「莊宏圖在被告公司是屬最大股東，我在八十六年十一月到職
        時之負責人為溫蕙蓮（按莊宏圖之妻），後來八十七年負責人才改為丙○○
        （按莊宏圖之岳母），但我未見過丙○○來公司，公司如果有重要決策都是
        向莊宏圖請示」、「在八十七年二月，原告之辦公室在我隔壁，職稱當時我
        聽莊宏圖先生講原告是副總經理，原告負責公司經濟業務管理發展及公司合
        併計畫」、「原告第一天上班是有向我報到：：：討論公司事務問題」、「
        我也是莊宏圖先生聘請之總經理，所以莊先生告訴我說要聘原告為副總經理
        我也接受」等語（見本院八十八年十二月二日言詞辯論筆錄），證人即原任
        職被告公司之總務祈若駒亦到庭具結證稱「我與原告做過同事大概只有一、
        二個月：：：當時原告擔任被告公司副總經理」、「原告到被告公司任職辦
        公室所必需之硬體（電腦）及鑰匙、安全卡及文具用品是我安裝及給原告的
        ，我已忘記是莊先生（按即莊宏圖）或溫小姐（按即莊宏圖之妻）交待的，
        我無法確定」、「我沒有見過丙○○」「我進公司是莊先生面試，公司滿多
        事情需經過莊先生同意，比如公司要買大件東西要經過莊先生同意，而且莊
        先生在公司也有屬於自己一間辦公室」等語（見本院八十八年十二月二日言
        詞辯論筆錄）。足見原告所稱莊宏圖代理被告公司聘僱其擔任被告公司副總
        經理一節，應屬事實。
  （二）被告雖辯稱：被告公司負責人為丙○○，莊宏圖無權代表被告公司聘僱原告
        擔任任何職務云云，惟查依前開證人潘盛京、祈若駒之證言，可知丙○○雖
        掛名被告公司負責人，但從未至公司處理事務，公司總經理、總務人員均未
        見過丙○○，丙○○應僅為名義上負責人，而莊宏圖雖非登記之被告公司負
        責人，但公司決策由其決定，其為被告公司實際上負責人迨無疑義。則被告
        公司名義上負責人既同意莊宏圖實際擔任公司負責人，則莊宏圖代理被告公
        司所為法律行為效力自應及於被告。準此，莊宏圖代理被告公司聘僱原告至
        被告公司擔任副總經理，其僱傭契約效力應及於被告。
  （三）至於被告辯稱兩造無僱傭關係各節，經查：
      １、被告辯稱經理人之委任應經董事過半數同意，被告公司董事會並未決議聘
          任原告擔任執行副總一職，且未收到原告到職報到書或任何到職之文件，
          足見兩造並無僱傭關係云云。惟查原告係主張其與被告公司為僱傭關係，
          並非主張其受被告公司委任擔任副總經理，自無依公司法規定徵詢董事過
          半數同意之必要；而原告雖未能提出到職被告公司之報到書、人事資料等
          文件，惟依一般經驗法則，員工到職填寫之報到書、人事資料填寫後均係
          交由公司保管，上開資料依經驗法則判斷既不在原告保管中，原告亦表示
          已填寫相關資料交付被告，則原告無法提出，亦與常情不悖。
      ２、被告另辯稱：證券商負責人及業務人員於執行職務前應由其所屬證券商向
          主管機關辦理登記，被告未曾替原告申辦上開登記，足見兩造並無僱傭關
          係，且證券商業務人員不得兼職，原告並無證券商高級業務員或業務員資
          格，於八十七年二月間仍在日日春證券任職，並擔任董事，被告不可能甘
          冒受罰之風險，違法聘僱原告云云。惟兩造有無僱傭關係，乃一問題，與
          該僱傭關係有無違反法令限制，本無必然關涉。況證券商負責人與業務人
          員管理規則第二條明定該規則「所稱負責人，依公司法第八條之規定」。
          查原告並非依公司法委任之經理人，自非此所稱負責人。又，前開規則「
          所稱業務人員，指為證券商從事左列業務之人員：一、有價證券投資分析
          、內部稽核或主辦會計；二、有價證券承銷、買賣之接洽或執行；三、有
          價證券自行買賣、結算交割或代辦股務；四、有價證券買賣之開戶、推介
          、委託、申報、結算、交割或為款券收付、保管；五、有價證券買賣之融
          資融券。」該規則第二條有明文規定。參諸該規則乃依證券交易法第五十
          四條第二項規定而訂定之，而證券交易法第五十四條之業務人員乃指「對
          於有價證券營業行為直接有關之業務人員」，而依證人潘盛京前開證言，
          足證原告在被告公司任職，所從事之工作為被告公司經濟業務管理發展及
          公司合併計畫，並非從事有價證券營業行為直接有關之人員，原告自無適
          用證券商負責人與業務人員管理規則之餘地。從而，被告辯稱其並未依前
          開規則替原告辦理登記、原告不具業務人員資格不能擔任證券商經理人、
          原告為日日春證券董事，而推論兩造並無僱傭關係云云，尚不足採信。
  （四）至於僱傭條件為何？按「法院認為必要時，得依職權訊問當事人」、「前項
        情形，審判長得於訊問前或訊問後命當事人具結」新修正之民事訴訟法第三
        百六十七條之一第一、二項有明文規定。原告於本院八十九年六月十三日言
        詞辯論時亦具結證稱「莊宏圖找我到被告公司上班，我說等到八十七年農曆
        年過完再去，他也同意。所以過完年，在八七年二月二日我就到被告公司上
        班。我上班時找總經理潘盛京報到，我也領有公司的卡片及保全鐵門的鑰匙
        。莊宏圖找我做一年半，我是副總經理，作業務推廣，研究小券商合併為綜
        合券商，他還說將來合併後要讓我當總經理，有約定一個月薪資十二萬，還
        另有獎金，我算了一下比我在日日春證券有前景，所以就答應，我做了一個
        月左右，後來在八十七年三月莊宏圖找保全人員將我架出公司，不讓我上班
        」等語，參諸原告於到被告公司任職前，自七十八年十二月一日起至八十六
        年十二月三十一日止，在訴外人日日春證券股份有限公司（下稱日日春證券
        ）擔任業務副總經理長達八年之久，在日日春證券任職最後一年薪資所得約
        一百三十萬元，有日日春證券八十九年五月十二日日證錦發字第一００一七
        號函在卷可證，據此換算月薪約十萬八千三百餘元，設若原告與被告約定薪
        資，遜於其在日日春證券所得，衡情原告應無捨棄原工作，同意跳槽被告公
        司任職之理。原告之證言應可採信。
  （五）而原告八十七年三月六日簽署「本人於八十七年三月六日搬離台北市○○區
        ○○路四段五十號五樓及七樓，業主會同清點雙方物品（含六樓保全卡乙張
        、一樓及六樓遙控器各乙只、六樓側門鑰匙乙只、五樓鑰匙二只），確認無
        誤」之文件，僅能證明原告已將被告公司物品交還，尚難認定原告未遭保全
        人員強制驅離辦公室。
  （六）綜上所述，原告主張與被告公司約定僱傭期間一年六月，薪資每月十二萬元
        ，至八十七年三月間原告遭被告無端飭令保全人員驅離等情，應可採信。
三、從而，兩造間既有長達一年六月之僱傭關係存在，原告請求被告按月給付十二萬
    元之報酬，其中原告已服勞務部分，請求報酬當無不合；未實際服勞務部分，因
    被告飭令保全人員將原告驅離，即屬受領勞務遲延，依民法第四百八十七條前段
    規定原告無補服勞務之義務，仍得請求報酬，是原告請求被告給付僱傭期間八十
    七年二月二日起至八十八年八月一日共一年六月之薪資二百十六萬元（120000元
    ＼月×18月＝ 0000000元）。及每月薪資自應發薪日即翌月十日起，至清償日止
    ，按週年利率百分之五計算之法定遲延利息，核屬有理，應予准許。
四、原告陳明願供擔保，請求宣告假執行，核無不合，爰酌定相當之擔保金額，予以
    准許。
五、據上論結，本件原告之訴為有理由，依民事訴訟法第七十八條、第三百九十條第
    二項判決如主文。
中      華      民      國    八十九    年      六      月    二十七    日
                                        臺灣士林地方法院勞工法庭
~B法      官  洪慕芳
右為正本係照原本作成。
如對本判決上訴須於判決送達後廿日內向本院提出上訴狀。
中      華      民      國    八十九    年      六      月     三十     日
~B法院書記官  周雵蘭
~FO 附表：
       ┌────┬──────┬─────┬─────┐
       │金   額 │ 利息起算日 │利息截止日│利      率│
       ├────┼──────┼─────┼─────┤
       │120000  │87.03.10    │          │          │
       ├────┼──────┤          │          │
       │120000  │87.04.10    │          │          │
       ├────┼──────┤          │          │
       │120000  │87.05.10    │至清償日止│按週年利率│
       ├────┼──────┤          │百分之五計│
       │120000  │87.06.10    │          │算        │
       ├────┼──────┤          │          │
       │120000  │87.07.10    │          │          │
       ├────┼──────┤          │          │
       │120000  │87.08.10    │          │          │
       ├────┼──────┤          │          │
       │120000  │87.09.10    │          │          │
       ├────┼──────┤          │          │
       │120000  │87.10.10    │          │          │
       ├────┼──────┤          │          │
       │120000  │87.11.10    │          │          │
       ├────┼──────┤          │          │
       │120000  │87.12.10    │          │          │
       ├────┼──────┤          │          │
       │120000  │88.01.10    │          │          │
       ├────┼──────┤          │          │
       │120000  │88.02.10    │          │          │
       ├────┼──────┤          │          │
       │120000  │88.03.10    │          │          │
       ├────┼──────┤          │          │
       │120000  │88.04.10    │          │          │
       ├────┼──────┤          │          │
       │120000  │88.05.10    │          │          │
       ├────┼──────┤          │          │
       │120000  │88.06.10    │          │          │
       ├────┼──────┤          │          │
       │120000  │88.07.10    │          │          │
       ├────┼──────┤          │          │
       │120000  │88.08.10    │          │          │
       └────┴──────┴─────┴─────┘


司法院資訊處製作；財團法人民間司法改革基金會備份。
